臺灣臺南地方法院民事判決　　　　　　　 94年度智更字第1號
原　　　告　乙○○
被　　　告　高昇出版社股份有限公司
法定代理人　甲○○
被　　　告　丙○○
　　　　　　　　　　　　之1
共　　　同
訴訟代理人　陳宏義律師
　　　　　　許紅道律師
上列當事人間請求侵權行為損害賠償事件，原告對於民國93年8
月16日本院93年度智字第23號第一審裁定提起抗告，經台灣高等
法院台南分院部分廢棄（93年抗字第513號），就廢棄部分，經
本院於民國94年8月19日言詞辯論終結，判決如下：
    主  文
原告之訴（除確定部分外）駁回。
本院前審之訴訟費用（除確定部分外）由原告負擔。
    事實及理由
一、原告起訴主張：
  (一)告高昇出版社股份有限公司（下稱高昇公司）、丙○○侵
    害原告享有著作權之攝影著作，經本院91年度易字第1232
    號、台灣高等法院台南分院（下稱台南高分院）92年度上
    易字第152號刑事判決有罪確定在案；民事賠償部分，亦經
    本院92年度重訴字第62號、台南高分院92年度智上字第3號
    民事判決確定，被告高昇公司、丙○○應負連帶賠償責任
    。
  (二)按侵害著作權事件，被害人得請求由侵害人負擔費用，將
    判決書內容全部或一部登載新聞紙、雜誌，著作權法第89
    條定有明文，原告前曾請求被告將判決書內容登載在中國
    時報、聯合報全國版，並經本院92年度重訴字第62號民事
    判決准許在案，惟上訴後，經台南高分院研究結果，認本
    項請求不適以附帶民事訴訟方式提出，乃廢棄原審此部分
    之判決，此觀台南高分院92年度智上字第3號民事判決理由
    即明。因該請求不適以附帶民事訴訟方式提出，故原告另
    循通常程序提出本件訴訟，請求被告將判決書內容刊登於
    新聞紙。
  (三)又侵害原告著作權之設計、製版、印刷等行為均由被告丙
    ○○指揮實行，被告丙○○同時為被告高長文化事業股份
    有限公司（下稱高長公司）之受僱人，有91年度綜合所得
    稅各類所得資料清單為證，且高長公司登記營業項目包含
    印刷，足認被告丙○○同時受僱於高長公司執行印刷事務
    、受僱高昇公司執行出版事務，是高長公司、高昇公司均
    應連帶負侵權行為責任，並應負擔費用將判決書內容登載
    新聞紙，是另追加高長公司為本件被告。
  (四)前案為依著作權法第88條規定請求，本件為依著作權法第
    89條規定請求，訴訟標的個別。前案原告固亦為登載新聞
    紙之請求，惟經台南高分院以「不適依附帶民事訴訟方式
    主張」駁回確定，是前案一審判決既經廢棄，二審復以不
    合法為由，從形式上判決駁回請求，則訴訟標的即等同於
    未經實體判決，是此部分訴訟於前案視同「起訴不合法」
    ，本件起訴即不受一事不再理之拘束。
  (五)聲明：被告高昇公司、高長公司及丙○○應連帶負擔費用
    ，以十六號字型將台灣高等法院台南分院92年度上易字第
    152號刑事判決主文、事實，及台灣台南地方法院92年度重
    訴字第62號民事判決主文第1項、台灣高等法院台南分院92
    年度智上字第3號民事判決主文第3項，及本件民事判決主
    文各登載在中國時報、聯合報全國版第一版半版一日（原告
    上開聲明，經本院以93年智字第23號民事裁定原告之訴駁回
    ，原告於法定上訴期間內對原裁定全部提起上訴，而其中原
    告對於被告高長公司之請求，及請求被告高昇公司與被告丙
    ○○負擔費用以16號字型將台灣高等法院台南分院92年度上
    易字第152號刑事判決主文、事實登載再中國時報、聯合報
    第一版下半頁一日部分，嗣經台灣高等法院台南分院以93年
    抗字第513號民事裁定抗告駁回，而告確定。故本院審酌範
    圍僅包括原告請求被告高昇公司及丙○○應連帶負擔費用，
    以十六號字型將本院92年度重訴字第62號民事判決主文第1
    項、台灣高等法院台南分院92年度智上字第3號民事判決主
    文第3項，及本件民事判決主文各登載在中國時報、聯合報
    全國版第一版半版一日部分，附此敘明）。
二、被告則以：根據民事判決主文乃無色性，非妥適之回復著
    作人格權之方式。且判決主文只有兩小段，原告要求刊登
    第一版下方，與損害顯不相當等語，資為抗辯。並聲明：
    求為判決原告之訴駁回。
三、原告主張：被告丙○○係被告高昇公司之總經理，為執行該
    公司之業務，明知所購入之「想入飛飛賞鳥圖」攝影著作，
    係原告享有著作權之著作物，未經原告授權，竟於90年12
    月至1月中旬間某日，指示被告高昇公司負責美工設計之不
    知情職員方麗敏，將公司圖庫之光碟片摘錄之賞鳥圖17幀，
    印刷重製在該公司受訴外人何加恩委託印刷出版之91年度「
    福錄壽喜」12開日曆與「財源廣進」8開日曆之內頁上，侵
    害原告之著作權並予以銷售等情，業經台灣高等法院台南分
    院刑事庭以92年度上易字第152號判決，認定被告丙○○意
    圖銷售而擅自以重製之方法侵害他人著作財產權，處有期徒
    刑6月，併科罰金新臺幣10萬元，有期徒刑如易科罰金以300
    元即新臺幣900元折算1日，罰金如易服勞役以300元即新臺
    幣900元折算1日；被告高昇公司其法人之代理人，因執行業
    務，犯意圖銷售而擅自以重製之方法侵害他人之著作財產權
    罪，科罰金新臺幣10萬元確定在案。原告在前開刑事案件繫
    屬中，於91年7月30日提起刑事附帶民事訴訟，以因被告高
    昇公司、丙○○侵害抗告人著作權，聲明請求：(1)被告高昇
    公司、丙○○應連帶給付抗告人1700萬元及法定遲延利息。
    (2)被告高昇公司、丙○○應將判決全文連續三天以半頁版面
      刊登於中國時報、聯合報台南縣市版，並負擔刊登費。(3)
    ．．．。等語，該事件由本院法院刑事庭裁定移送民事庭審
    理，其後於92年2月20日具狀追加請求非財產上之損害，並
    擴張聲明為：(1)被告應連帶給付原告1734萬元，其中1700萬
    元自附帶民事訴訟起訴狀繕本送達被告翌日起，其餘34萬元
    自追加狀繕本送達翌日起，均至清償日止，按週年利率百分
    之5計算之利息；(2)被告應將本件訴訟判決全文，字形以標
    楷體、大小以第16號字體，刊登於中國時報、聯合報各一天
    。其後於92年6月18日本件言詞辯論時變更其第2項聲明為被
    告應負擔費用以16號字型將本院92年度上易字第152號刑事
    判決主文、事實及原審92年度重訴字第62號民事判決主文各
    登載在中國時報、聯合報第1版下半頁一日等語。嗣經本院
    院92年重訴字第62號判決，主文為：「(1)被告丙○○、高昇
    公司應連帶給付原告（抗告人）50萬元，及被告丙○○自91
    年8月16日、被告高昇公司自91年8月10日起，均至清償日止
    ，按週年利率百分之5計算之利息。(2)被告丙○○、高昇公
    司應負擔費用以16號字型將本院92年度上易字第152號刑事
    判決主文、事實及原審92年度重訴字第62號民事判決主文各
    登載在中國時報、聯合報第1版下半頁1日。(3)原告其餘之訴
    駁回。(4)．．．」等語，而原告不服提起上訴，被告丙○○
    、高昇公司亦提出附帶上訴，台灣高等法院台南分院92年度
    智上字第3號判決，其主文為：「(1)原判決關於 (一)主文第
    2項命附帶上訴人（相對人）丙○○、高昇公司負擔費用，
    將本院92年度上易字第152號刑事判決主文、事實及原審92
    年重訴字第62號民事判決主文登載中國時報、聯合報第1版
    下半頁1日部分，(二)駁回上訴人（抗告人）後開第三項請
    求部分，並訴訟費用之裁判均廢棄。(2)右開廢棄 (一)部分
    ，上訴人（即本件原告）在第一審之訴及假執行聲請均駁回
    。(3)被上訴人丙○○、高昇公司應再連帶給付上訴人（抗告
    人）35萬元，及被上訴人丙○○自91年8月16日、被上訴人
    高昇公司自91年8月10日起，均至清償日止，按週年利率百
    分之5計算之利息。(4)上訴人其餘上訴及假執行聲請駁回。
    (5)附帶上訴人丙○○、高昇公司之其餘附帶上訴駁回。(6)
    ．．．。」等語，惟本案兩造均未上訴第三審而告確定，上
    述事實，業經本院依職權調取本院92年重訴字第62號及台灣
    高等法院台南分院92年度智上字第3號卷宗核無訛，並有該
    刑事偵、審卷宗（影本）在卷足憑，應堪信為真實。
四、本件原告本於著作權法第89條規定請求被告負擔費用將本院
    92年度重訴字第62號民事判決主文第1項、台灣高等法院台
    南分院92年度智上字第3號民事判決主文第3項，及本件民事
    判決主文各登載在中國時報、聯合報全國版第一版半版一日
    ，為被告所不同意，並以前揭情詞置辯，是本件兩造間之爭
    執要點為：(一)本件原告請求被告刊登民事判決主文於報紙，
    是否足以回復名譽？(二)原告請求刊登報紙之版面與其損害是
    否相當？經查：
　(一)關於本件原告請求被告刊登民事判決主文於報紙，是否足以
　  回復名譽部分：
　　1.按著作權法第89條固規定：「被害人得請求由侵害人負擔
　　　費用，將判決書內容全部或一部登載新聞紙、雜誌。」，
　　　惟本件原告請求登載之本院92年度重訴字第62號民事判決
　　　項、台灣高等法院台南分院92年度智上字第3號民事判決
　　　，及本件民事判決書內容僅主文部份，而民事判決主文乃
　　　無色性，主文僅抽象表示被告應給付若干金錢，或應負擔
　　　費用登載報紙，一般閱讀報紙之人無從知悉判決主文之原
　　　因事實，尚非妥適之回復著作人名譽之方式。
    2.原告雖主張被告刊登報紙之文字尚需加載「道歉啟事」，
      惟此非著作權法第89條規定之判決書內容，且「道歉啟事
      」4字，同樣無法使閱讀報紙之人知悉道歉之內容與原因
      事實，難認加上該等文字即足回復原告之名譽。
　　3.次按著作權法第99條規定：「犯第91條至95條之罪者，因
　　　被害人之聲請，得令將判決書全部或一部登報，其費用由
　　　被告負擔。」，本條所指判決乃指刑事判決而言，蓋民事
  　　判決之刊載已規定於同法第89條。又99條之立法理由明白
      指出本條係參考刑事訴訟法第315條規定而來，故本條係
      由刑事法院，以裁定為之，並非民事法院審理之權限。（
      蕭雄淋，新著作權法逐條釋義 (三)，第285頁以下、158
　　　頁以下，羅明通，著作權法論II，397頁）。據此，本件
　　　原告自可聲請刑事庭裁定命被告刊登刑事判決，刑事判決
      事實欄已詳為記載被告侵害原告著作權之事實，已有其他
      妥適回復名譽方法，原告請求依此亦不應准許。
  (二)關於原告請求刊登報紙之版面與其損害是否相當部分：
  　　原告本件請求既不應准許，已如前述，則其請求刊登報紙
      之版面與損害是否相當，則無論述之必要，附此敘明。
五、從而，原告依著作權法第89條規定，請求被告丙○○、高昇
    公司應連帶負擔費用，以十六號字型將本院92年度重訴字第
    62號民事判決主文第1項、台灣高等法院台南分院92年度智
    上字第3號民事判決主文第3項，及本件民事判決主文各登載
    在中國時報、聯合報全國版第一版半版一日，即無理由，應
    予駁回。
六、又按訴訟費用，由敗訴之當事人負擔，民事訴訟法第78條定
    有明文。查台灣高等法院台南分院前以93年抗字第513號民
    事裁定將本件審酌範圍部分廢棄，雖未併將廢棄部分訴訟之
    訴訟費用之裁判廢棄，惟該部分訴訟既經廢棄，訴訟費用之
    裁判，除二審確定部分外，自生一併廢棄之效果，爰於主文
    第二項諭知該經廢棄之本院前審訴訟費用由敗訴之原告負擔
    。
七、結論：原告之訴為無理由，依民事訴訟法第78條，判決如主
    文。
中　　華　　民　　國　　94　　年　　9 　　月　　2 　　日
                  民事第二庭    法　官　李杭倫
以上正本係照原本作成。
如對本判決上訴，須於判決送達後20日內向本院提出上訴狀。
中　　華　　民　　國　　94　　年　　9 　　月　　2 　　日
                                書記官　林贀慧
